臺灣臺北地方法院刑事判決　　　　　　　95年度易字第2802號
公　訴　人　臺灣臺北地方法院檢察署檢察官
被　　　告　丙○○
指定辯護人 本院公設辯護人 甲○○
上列被告因業務侵占案件，經檢察官提起公訴（起訴案號：臺灣
臺北地方法院檢察署95年度偵緝字第2712號），於本院準備程序
被告就被訴事實均為有罪之陳述，經告知被告簡式審判程序意旨
，並聽取當事人及辯護人之意見後，本院合議庭裁定由受命法官
獨任依簡式審判程序審理、判決如下：
    主  文
丙○○犯業務侵占罪，累犯，處有期徒刑捌月，減為有期徒刑肆
月，如易科罰金，以銀元佰元即新臺幣玖佰元折算壹日。
    事  實
一、丙○○前於民國91年間，因偽造文書案件，經本院以91年度
    簡字第2825號判處有期3 月，如易科罰金，以銀元佰元折
    算壹日，並於91年11月21日確定，嗣於92年1 月22日易科罰
    金執行完畢，其所受宣告之刑，以已執行論。
二、丙○○於95年7月間，受僱於址設臺北市○○區○○街161號
    2樓之1「花樣藝術中心」負責人白川鴻之員工，擔任店員及
    銷售業務，負責保管該中心物品及銷售等職務，為從事業務
    之人。其明知上開「花樣藝術中心」所有銷售相片11張之保
    管及銷售，應本於誠信據實處理，竟基於意圖為自己不法之
    所有，於94年7 月12日中午之前某時，在上址，利用從事業
    務之便，乘客戶購買上開藝術中心所有銷售相片11張【總價
    值新臺幣（下同）30萬8 千元許】之際，乃易持有上開相片
    11張為所有，侵占入己，並以11萬元許總價金，將上開相片
    11張變賣予不詳姓名年籍客戶，得款後私吞入己，並未繳回
    該中心，足生損害於「花樣藝術中心」及負責人白川鴻之權
    益。嗣於94年7 月12日中午12時許，上開藝術中心之負責人
    白川鴻發覺上開相片11張短缺，立即電話詢問員工丙○○，
    始悉上情。
三、案經花樣藝術中心即白川鴻委託告訴代理人乙○○訴由臺北
    縣政府警察局中和分局報告臺灣臺北地方法院檢察署檢察官
    偵查起訴。
    理  由
壹、程序方面
一、按除被告所犯為死刑、無期徒刑、最輕本刑為三年以上有期
    徒刑之罪或高等法院管轄第一審案件者外，於法院行準備程
    序進行中，被告先就被訴事實為有罪之陳述時，審判長得告
    知被告簡式審判程序之旨，並聽取當事人、代理人、辯護人
    及輔佐人之意見後，裁定進行簡式審判程序；且受命法官行
    準備程序，與法院或審判長有同一之權限；又簡式審判程序
    之證據調查，不受刑事訴訟法第159 條第1 項、第161 條之
    2 、第161 條之3 、第163 條之1 及第164 條至第170 條規
    定之限制，刑事訴訟法第273 條之1 第1 項、第279 條第2
    項前段、第273 條之2 分別定有明文。
二、查本件被告所犯為死刑、無期徒刑、最輕本刑為三年以上有
    期徒刑以外之罪，且非高等法院管轄第一審之案件，其於準
    備程序就前揭被訴事實為有罪之陳述，經本院告知簡式審判
    程序之旨，並聽取當事人之意見後，本院認無不得或不宜改
    依簡式審判程序進行之處，爰依刑事訴訟法第273條之1第1
    項、第284條之1，裁定本件進行簡式審判程序，合先敘明。
貳、實體方面
一、上開事實，業據被告丙○○於本院96年10月9 日準備程序、
    審判程序時均坦承不諱（見本院卷二第11頁反面、13頁反面
    ），核與花樣藝術中心告訴代理人乙○○於警詢、偵訊時之
    指訴情節大致相符（見同上署94年度偵字第21108號卷第5至
    6 頁、第31頁），並有報案三聯單、受理各類案件紀錄表、
    被告人事資料表、上開遭侵占相片及其明細附卷可稽（見同
    上偵卷第7 至21頁）。是被告自白與事實符合，堪予採信，
    而本件事證明確，其上揭犯行洵堪認定。
二、經查，被告丙○○係擔任「花樣藝術中心」店員及銷售業務
    ，負責保管該中心物品及銷售等職務，係為執行業務之人，
    核其所為，係犯刑法第336條第2項之業務侵占罪。查，被告
    有前揭事實欄一所載前案經執行完畢之紀錄，有臺灣高等法
    院被告前案紀錄表可按，其於有期徒刑執行完畢5 年內，故
    意再犯本件有期徒刑以上之罪，為累犯，應依刑法第47條第
    1 項規定加重其刑，理由如下詳述。爰審酌被告因家中經濟
    狀況不佳，並罹患HIV  PASSTOR（後天免疫不全症候疾病）
    ，且犯後坦承全部犯行，有悔改之意，及願與告訴人和解，
    惟告訴人白川鴻業已回日本，店已經關閉致無從達成，核與
    告訴代理人乙○○於本院96年10月8 日電詢時亦表示：該店
    已解散，老闆即告訴人白川鴻業已回日本，伊不會出庭等語
    相符，有本院公務電話紀錄在卷可佐（見本院卷卷二第9 頁
    ），是考量其犯罪動機、方法及手段、生活狀況等一切情狀
    ，爰量處如主文所示之刑。按犯罪在中華民國96年4 月24日
    以前者，除本條例另有規定外，有期徒刑、拘役或罰金，減
    其刑期或金額二分之一，中華民國96 年罪犯減刑條例第2條
    第1項第3款定有明文。查本件被告上開犯罪時間，係在中華
    民國96年4 月24日以前所犯，悉合於減刑條件，應依法予以
    減刑，並於為減刑裁判時，併諭知易科罰金折算之標準，理
    由即被告行為時之刑法第41條規定：「犯最重本刑為五年以
    下有期徒刑以下之刑之罪，而受六個月以下有期徒刑或拘役
    之宣告，因身體、教育、職業、家庭之關係或其他正當事由
    ，執行顯有困難者，得以一元以上三元以下折算一日，易科
    罰金。但確因不執行所宣告之刑，難收矯正之效，或難以維
    持法秩序者，不在此限。併合處罰之數罪，均有前項情形，
    其應執行之刑逾六月者，亦同。」，且依其行為時罰金罰鍰
    提高標準條例第2條前段規定，就其原定數額提高為100倍折
    算1 日，即以銀元100元至300元（即新臺幣300元至900元）
    折算一日，而修正後之刑法第41條規定：「犯最重本刑為五
    年以下有期徒刑以下之刑之罪，而受六個月以下有期徒刑或
    拘役之宣告者，得以新臺幣一千元、二千元或三千元折算一
    日，易科罰金。前項規定於數罪併罰，其應執行之刑未逾六
    月者，亦適用之。」，經比較修正前、後之易科罰金標準，
    以修正施行前之規定，較有利於被告，自應依修正前刑法第
    41條第1 項前段規定，諭知易科罰金之折算標準，併此敘明
    。
三、又被告行為後，刑法業於94年2月2日修正公布，95年7月1日
    起施行。按行為後法律有變更者，適用行為時之法律，但行
    為後之法律有利於行為人者，適用最有利於行為人之法律，
    修正後刑法第2條第1項定有明文。此條規定係規範行為後法
    律變更所生新舊法律比較適用之準據法，本身尚無新舊法比
    較之問題，於新法施行後，應一律適用新法第2條第1項之規
    定，為「從舊從輕」之比較。而本次法律變更，比較時應就
    罪刑有關之共犯、未遂犯、想像競合犯、牽連犯、連續犯、
    結合犯，以及累犯加重、自首減輕暨其他法定加減原因（如
    身分加減）與加減例等一切情形，綜其全部罪刑之結果而為
    比較（最高法院95年5月23日95年度第8次刑庭會議決議參照
    ）。查刑法第336條第2項之業務侵占罪其中併科罰金刑部分
    ，比較修正後刑法施行法所增訂第1條之1規定「中華民國九
    十四年一月七日刑法修正施行後，刑法分則編所定罰金之貨
    幣單位為新臺幣。九十四年一月七日刑法修正時，刑法分則
    編未修正之條文定有罰金者，自九十四年一月七日刑法修正
    施行後，就其所定數額提高為三十倍。但七十二年六月二十
    六日至九十四年一月七日新增或修正之條文，就其所定數額
    提高為三倍」，修正後刑法施行法第1條之1第2 項與罰金罰
    鍰提高標準條例第1 條，因上開二罪罰金刑之最高額度均屬
    相同，並非刑罰法令之變更，無刑法第2條第1項比較新舊法
    之適用，應適用裁判時之刑法施行法第1條之1（最高法院95
    年度第21次刑事庭會議決議參照）。另刑法第33條第5 款修
    正為「主刑之種類如下：五、罰金：新臺幣一千元以上，以
    百元計算之」，是依修正後之法律，前揭刑二罪所得科處之
    罰金刑最低則均為新臺幣1 千元，與被告行為時之罰金罰鍰
    提高標準條例第1 條前段規定之提高倍數10倍及修正前刑法
    第33條第5 款規定之罰金最低額銀元1元即新臺幣3元相比較
    ，自以被告行為時關於刑法第33條第5 款規定科處罰金刑之
    法律較有利於被告。又修正後刑法第2條第1項之規定，係規
    範行為後「法律變更」所生新舊法比較適用之準據法，故如
    新舊法處罰之輕重相同，即無比較適用之問題，非此條所指
    之法律有變更，即無本條之適用，應依一般法律適用原則，
    適用裁判時法（最高法院95年第21次刑事庭會議紀錄參照）
    。查，被告有前揭事實欄一所載前案經執行完畢之紀錄，有
    臺灣高等法院被告前案紀錄表可按，其於有期徒刑執行完畢
    5 年內，故意再犯本件有期徒刑以上之罪，不論新、舊法均
    應論以累犯，對其並無較有利或較不利之情形。是按上所述
    ，此部分無新舊法比較之問題，自應逕行適用裁判時法，附
    此併敘。
據上論斷，應依刑事訴訟法第273 條之1 第1 項、第284 條之1
、第299條第1項前段，刑法第336條第2項、刑法第47條第1 項，
中華民國九十六年罪犯減刑條例第2條第1項第3款、第7條、第9
條，修正前刑法第41條第1 項前段，刑法施行法第1條之1，修正
前罰金罰鍰提高標準條例第2 條，現行法規所定貨幣單位折算新
臺幣條例第2條，判決如主文。
本案經檢察官王育珍到庭執行職務。
中　　華　　民　　國　　96　　年　10  　月　 　23 　　日
　　　　　　　　　刑事第十六庭法　官　施添寶
以上正本證明與原本無異。
如不服本判決，應於判決送達後10日內，向本院提出上訴書狀。
                              書記官  陳弘文
中　　華　　民　　國　　96　　年　10　  月 　　29 　　日
附錄本案所犯法條全文
刑法第336條（公務公益侵占罪、業務侵占罪）
對於公務上或因公益所持有之物，犯前條第1項之罪者，處1年以
上7 年以下有期徒刑，得併科 5 千元以下罰金。
對於業務上所持有之物，犯前條第1 項之罪者，處6月以上5年以
下有期徒刑，得併科 3 千元以下罰金。
前二項之未遂犯罰之。
